【裁判字號】    97,上易,786
【裁判日期】    971201
【裁判案由】    竊盜
【裁判全文】
臺灣高等法院高雄分院刑事判決         97年度上易字第786號
上  訴  人
即  被  告  甲○○
上列上訴人因竊盜案件，不服臺灣高雄地方法院97年度審易字第
666 號中華民國97年7 月8 日第一審判決（起訴案號：臺灣高雄
地方法院檢察署97年度偵字第8959號），提起上訴，本院判決如
下：
    主  文
上訴駁回。
甲○○緩刑貳年，並向國庫支付新臺幣拾萬元。
    事  實
一、甲○○與蔡福受方志宗之邀約（蔡福及方志宗2 人未據上訴
    已判決確定），結夥3 人共同基於意圖為自己不法所有之犯
    意聯絡，於民國97年3 月19日13時30分許，在高雄市○○區
    ○○路165 巷內，推由蔡福提供其先前所拾得他人丟棄、在
    客觀上足對人之生命、身體安全構成威脅，具有危險性，而
    可供兇器使用之鋸子1 支（下稱蔡福所有鋸子）交予方志宗
    試鋸，因該鋸子不夠銳利，方志宗乃改用其所有、在客觀上
    足對人之生命、身體安全構成威脅，具有危險性，而可供兇
    器使用之鋸子1 支（下稱方志宗所有鋸子），繼續試鋸栽種
    於該處為國防部軍備局工程營產中心所有之椰子樹1 棵，待
    方志宗鋸斷該棵椰子樹後（毀損部分，未據告訴），在旁守
    候之甲○○、蔡福則將一顆顆椰子集中放入他人所有、暫置
    於該處之籃子內，而予竊取椰子約200 臺斤得手，再由甲○
    ○、蔡福將椰子搬運至巷口之馬路旁。適為巡邏員警當場查
    獲，並扣得前開蔡福、方志宗所有鋸子各1 支。
二、案經高雄市政府警察局楠梓分局報請臺灣高雄地方法院檢察
    署檢察官偵查起訴。
    理  由
壹、證據能力方面
一、共犯蔡福之警詢中陳述，業經原審法院當庭勘驗被告警詢錄
    音帶無訛，並製有勘驗筆錄在卷足稽，警詢筆錄內所載「（
    問：你們竊盜椰子用何種方法及工具？答：我們是以鋸子鋸
    斷椰子樹幹倒下後『竊盜』椰子」等與勘驗結果不符之部分
    ，依刑事訴訟法第100 條之1 第2 項不得作為證據。
二、按被告以外之人於偵查中向檢察官所為陳述，除顯有不可信
    之情況者外，得為證據，同法第159 條之1 第2 項定有明文
    。本件證人許秀榮於檢察官偵查中所為之陳述（見偵查卷第
    77頁），經依法具結，並無顯不可信之情況，且被告於本院
    表示無庸再為傳訊，捨棄對質詰問權，依上說明，其於偵查
    中之證言自具有證據能力。
三、證人方志宗、蔡福於警詢及偵查時所為之審判外陳述，業經
    檢察官、被告及辯護人同意作為證據，本院審酌上開言詞陳
    述作成時之證據取得過程並無瑕疵，認以之作為證據應為適
    當，依刑事訴訟法第159 條之5 第1 項之規定，得為證據，
    而有證據能力。
貳、實體方面
一、訊據上訴人即被告甲○○於本院97年11月10日準備程序中對
    於上揭竊盜犯行，坦承不諱，惟其於本院97年11月17日審判
    期日審理中復否認犯行，辯稱：伊雖有幫忙搬椰子，惟伊係
    同案被告方志宗鋸斷椰子樹時才到場，伊不知道該行為係犯
    法云云。惟查：
  (一)同案被告方志宗於上開時地，先使用同案被告蔡福所有鋸子
    1 支試鋸國防部軍備局工程營產中心所有之椰子樹，嗣因不
    夠鋒利，乃改用方志宗所有鋸子1 支繼續嘗試鋸樹，而在方
    志宗試鋸椰子樹此段長約20至40分鐘期間，甲○○、蔡福均
    係在附近等候，待方志宗鋸斷椰子樹後，甲○○、蔡福則將
    一顆顆椰子集中放入他人所有、暫置於該處之籃子內，再搬
    運至巷口之馬路旁，惟旋為巡邏員警當場查獲等情，已據被
    告3 人於警詢、偵查及原審中供承在卷，核與證人即國防部
    軍備局工程營產中心職員丙○於本院證述情節相符（見本院
    卷第45-46 頁），並有扣押筆錄暨扣押物品目錄表、贓物認
    領保管單各1 份在卷，及鋸子2 支扣案足資佐證，上開事實
    ，堪以認定。
  (二)被告雖以上開情詞置辯，惟查：證人即同案被告蔡福於警詢
    中明確陳稱：「方志宗鋸椰子樹時，我與甲○○2 人沒有幫
    忙鋸，我們只有幫忙搬椰子，我有提供我撿到的鋸子供方志
    宗鋸樹，但因該鋸子不夠鋒利，才用另1 支鋸子鋸椰子樹。
    椰子樹鋸斷後，我與甲○○幫忙搬到路邊」等情，已據原審
    當庭勘驗明確，並製有勘驗筆錄1 份在卷足稽（見原審卷第
    38-39 頁）。本院經核前開陳述內容，俱與前所認明之事實
    相符，且尚言及方志宗先後以2 支不同之鋸子試鋸椰子樹之
    行竊經過細節，茍被告與蔡福並非自始即明知方志宗有意以
    鋸斷椰子樹之手法竊取椰子，蔡福豈會攜帶鋸子並提供予方
    志宗行竊使用。另從被告及蔡福等候方志宗試鋸椰子樹長達
    20至40分鐘，進而共同搬運椰子各情，已堪認被告、蔡福自
    始基於與方志宗共同行竊之犯意聯絡，並分任在旁等候俾搬
    運椰子等角色。被告所辯稱伊係鋸斷椰子樹時才到場，不知
    方志宗有意竊取椰子云云，與上開證據不符，尚難採信。
  (三)又本案經方志宗鋸斷椰子樹之土地，原屬乙○○所有，惟已
    經海軍徵收乙情，已據證人乙○○於偵查中及證人丙○於本
    院到庭證述明確，然此僅係土地及其地上物（指椰子樹及椰
    子），由原屬乙○○所有轉歸予海軍單位管理，被告等人自
    始至終俱無擅自鋸斷椰子樹且進而將椰子予以處分之權利，
    甚為灼然。被告先前辯稱該椰子應係無主物，亦無可採。
  (四)綜上所述，被告所辯，要屬卸責之詞，均無足採。本件事證
    明確，被告犯行堪以認定，應予依法論科。
二、按刑法第321 條第1 項第3 款之攜帶兇器竊盜罪，係以行為
    人攜帶兇器竊盜為其加重條件，此所謂兇器，其種類並無限
    制，凡客觀上足對人之生命、身體安全構成威脅，具有危險
    性之兇器均屬之，且祇須行竊時攜帶此種具有危險性之兇器
    為已足，並不以攜帶之初有行兇之意圖為必要（最高法院79
    年臺上字第5253號判例意旨參照）；查扣案之鋸子2 支刀刃
    部分均係金屬作成，有前開查獲照片可稽，足信該等鋸子質
    地堅硬，而在客觀上足對人之生命、身體安全構成威脅，具
    有危險性，可供兇器使用，被告等人竟共同執之行竊，核被
    告所為，係犯刑法第321 條第1 項第4 款、第3 款之結夥攜
    帶兇器竊盜罪。被告與蔡福、方志宗等3 人就前開犯行有犯
    意聯絡、行為分擔，為共同正犯。
三、原判決認被告罪證明確，因而適用刑法第28條、第321 條第
    1 項第4 款、第3 款、第41條第1 項前段、第38條第1 項第
    2 款、第3 項規定，審酌被告之犯罪動機、目的、手段，及
    各自分工情形，即方志宗在本竊盜犯行中，乃係居於倡議行
    竊並職司鋸斷椰子樹之關鍵角色，另被告與蔡福之地位則較
    為次要；兼衡方志宗犯後全然坦承犯行，態度尚佳，至被告
    、蔡福則飾詞狡辯，顯見毫無悔意；末參諸被告3 人此次下
    手行竊，以鋸斷椰子樹竊取椰子200 臺斤，被告此次竊盜犯
    行所造成之損害尚屬輕微等一切情狀，量處有期徒刑6 月，
    並斟以被告之經濟狀況（見被告警詢筆錄受詢問人欄之記載
    ），均諭知以1 千元折算1 日之易科罰金折算標準；並敘明
    扣案之鋸子2 支分屬蔡福、方志宗所有，且均係供犯本案所
    用之物，業經本院認明如前，應依刑法第38條第1 項第2款
    、第3 項及共犯連帶理論，予以宣告沒收。經核原判決認事
    用法，尚無不合，量刑亦屬允當。被告上訴意旨，否認犯罪
    ，指摘原判決量刑不當，為無理由，應予駁回。
四、末查，本件被告未曾受有期徒刑以上刑之宣告，此有臺灣高
    等法院被告前案紀錄表1 份在卷可稽，顯見其素行尚佳，其
    因一時失罹，致罹刑章，相信經此次偵查、審判程序後，當
    知所警惕，而無再犯之虞，是本院認前開所宣告之刑，以暫
    不執行為適當，爰依刑法第74條第1 項第1 款規定宣告緩刑
    2 年，並依刑法第74條第2 項第4 款規定，命被告向國庫支
    付新臺幣10萬元，以啟自新。
據上論斷，應依刑事訴訟法第368 條，刑法第74條第1 項第1 款
、第2 項第4 款，判決如主文。
本案經檢察官蔡國禎到庭執行職務。
中    華    民    國    97    年    12    月    1     日
                  刑事第三庭    審判長法  官  周賢銳
                                      法  官  黃仁松
                                      法  官  施柏宏
以上正本證明與原本無異。
本件判決不得上訴。
中    華    民    國    97    年    12    月    1     日
                                      書記官  白  蘭
附錄本件判決論罪科刑法條：
《刑法第321 條第1 項第3 款、第4 款》
犯竊盜罪而有左列情形之一者，處6 月以上、5 年以下有期徒刑
：
三  攜帶兇器而犯之者。
四  結夥三人以上而犯之者。


司法院資訊處製作；財團法人民間司法改革基金會備份。
